臺灣桃園地方法院行政訴訟判決　
110年度交字第483號
原      告  吳家淵  
被      告  桃園市政府交通事件裁決處
                      設桃園市○○區○○路00號7至8樓
代  表  人  張丞邦    住同上
訴訟代理人  黃一鳴律師
上列當事人間交通裁決事件，原告不服被告民國110年10月13日
桃交裁罰字第58-DG0000000號裁決，提起行政訴訟，本院判決如
下：
    主  文
原告之訴駁回。
訴訟費用新臺幣參佰元由原告負擔。
    事實及理由
壹、程序部分
一、本件原告不服被告於民國110年10月13日以桃交裁罰字第58-
    DG0000000號裁決書（下稱原處分）所為之裁決，向本院提
    起撤銷訴訟，依兩造書狀所述各節及卷內資料所示，本件事
    證已臻明確，本院認無經言詞辯論之必要，爰依行政訴訟法
    第237 條之7 之規定，不經言詞辯論而為判決。
貳、實體部分
一、事實概要：原告於110年7月16日9時39分許，駕駛車牌號碼0
    000-00號自用小客車（下稱系爭車輛），行經桃園市○○區○○
    路0段000號最高速限每小時60公里之路段時，經桃園市政府
    警察局大園分局（下稱舉發機關）員警以雷射測速儀測得其
    車速達每小時82公里，故認其有「速限60公里，經儀器測得
    時速82公里，超速22公里，超過規定之最高時速逾20公里至
    40公里以內」之違規行為，乃於110年7月23日以桃警局交字
    第DG0000000號舉發違反道路交通管理事件通知單（下稱系
    爭舉發單） 逕行舉發其違反道路交通管理處罰條例（下稱
    道交條例）第40條規定，並載明應於110年9月6日前到案。
    嗣原告於110年9月6日到案向被告陳述意見，被告於110年10
    月13日仍認其有「汽車駕駛人行車速度，超過規定之最高時
    速逾20公里至40公里以內」之違規事實，乃依道交條例第40
    條規定，以原處分裁處原告罰鍰新臺幣（下同）1,800元，
    並記違規點數1點，原處分於同日送達予原告。原告不服，
    亦於同日向本院提起本件行政訴訟。
二、原告起訴主張：員警理當穿著制服，在明顯處執法，不應隱
    蔽式取締，且該處未提醒駕駛人車速以警示告誡，所為與小
    偷何異等語。並聲明：原處分撤銷。
三、被告則以：
　㈠按道交條例第7條之2第1項第7款規定：「汽車駕駛人之行為
    有下列情形之一，當場不能或不宜攔截製單舉發者，得逕行
    舉發：七、經以科學儀器取得證據資料證明其行為違規。」
    、第2項第9款規定：「前項第七款之科學儀器應採固定式，
    並定期於網站公布其設置地點。但汽車駕駛人之行為屬下列
    情形之一者，不在此限：九、行車速度超過規定之最高速限
    或低於規定之最低速限。」、第3項規定：「對於前項第九
    款之違規行為，採用固定或非固定式科學儀器取得證據資料
    證明者，於一般道路應於一百公尺至三百公尺間，於高速公
    路、快速公路應於三百公尺至一千公尺間，明顯標示之；其
    定點當場攔截製單舉發者，亦同。」、第40條規定：「汽車
    駕駛人，行車速度，超過規定之最高時速，或低於規定之最
    低時速，除有第四十三條第一項第二款情形外，處新臺幣一
    千二百元以上二千四百元以下罰鍰。」、第63條第1項第1款
    規定：「汽車駕駛人有下列各款所列條款之一者，除依原條
    款處罰鍰外，並予記點：一、有第四十條…記違規點數一點
    。」。復按道路交通安全規則第93條第1項前段規定：「行
    車速度，依速限標誌或標線之規定」。末按道路交通標誌標
    線號誌設置規則第55條之2規定：「測速取締標誌『警52』 ，
    用以警告車輛駕駛人前方路段常有測速取締執法，促使行車
    速度不得超過道路規定之最高速限或低於規定之最低速限。
    本標誌設於測速取締執法路段前，一般道路應於一百公尺至
    三百公尺間，高速公路、快速公路應於三百公尺至一千公尺
    間。」。
　㈡依舉發機關110年11月4日園警分交字第1100036631號函略以
    ：「經再檢視原舉證照片及測速取締標誌設置現場照片，車
    號0000-00號自用小客車於110年7月16日9時39分許，行經桃
    園市○○區○○路○段000號附近路段之速度為82公里/小時，超
    過該路段最高速限60公里/小時，達22公里/小時，違規事實
    明確，且執勤員警當時有依規定在測速地點前100公尺至300
    公尺間路邊設置測速取締標誌，預告將有員警執行測速照相
    取締勤務，符合道交條例對於取締超速違規行為之規定，本
    分局依法舉發並無違誤」。
　㈢再依採證照片可知，本件舉發地點已依規定設置「警52」測
    速取締標誌，又本案使用雷射測速儀規格200Hz照相式，廠
    牌：LTI，型號：TruCAM，器號：TC002487，係由經濟部標
    準檢驗局委託財團法人台灣商品檢測驗證中心於110年5月24
    日檢定合格，且有效期限至111年5月31日，檢定合格單號碼
    為M0GB0000000，有財團法人台灣商品檢測驗證中心雷射測
    速儀檢定合格證書1紙為證。本測速儀器有檢驗後發給之證
    書，自有相當之公信力，而雷射測速儀顯示原告車輛當時行
    車速度為每小82公里，足認原告所有號牌2775-S5號自小客
    車確有於110年7月16日9時39分許，以行車速度82公里之時
    速行駛於系爭路段之行為事實，堪可認定。而按交通警察製
    單舉發違反道交條例所列之違規事實，本質上為行政處分，
    係公務員基於職務上之權力，依法就特定之具體事件所為之
    具公法上效果之單方面行政行為，基於公務員為公法上行為
    具有公信力之原則，該行政行為當可被推定為真正，其據以
    依法處分之事實認定亦為正確無誤。準此，原舉發員警舉發
    交通違規案件時，僅需確信當時儀器所測定之數據為真並無
    誤時，自可依法賦予之職權依法告發。
　㈣原告主張隱蔽取締一節，惟關於員警執勤地點及方式，交通
    法規並未設有明文之限制，均委由員警依據道路之設置情形
    、交通流量、交通事故發生頻率、一般用路權人之便利性、
    員警值勤之安全性等一切因素綜合判斷後，始決定執行違規
    取締勤務之地點，況法律要求駕駛人應遵守道路交通安全規
    則，除有維持交通順暢之公益目的外，本兼及有保護用路權
    人生命、身體、健康法益之旨，實不應因執法單位有無取締
    行為、取締地點是否明顯、取締方式為何而有所不同 (參照
    臺灣臺中地方法院行政訴訟判決107年度交字第128號)。依
    員警職務報告可知，本件員警採證地點(路邊台階)屬一般公
    共、公開場合，屬在明顯處所公開執法，尚難指為隱匿拍攝
    。
　㈤又駕駛人駕車行駛於道路上本應確實遵守速限標誌，即便在
    超車過程，亦應遵守速限之規定，以共同維護行車安全。又
    道路交通標誌、標線、號誌，係交通主管機關依道路交通狀
    況及用路人之需要而依法設置，故駕駛人有遵守標誌、標線
    、號誌指示之義務，駕駛人不得僅憑其個人認知或價值判斷
    ，或主觀認為其行為不致影響交通秩序、安全，而任意決定
    不予遵守，否則將使交通秩序大亂，非但影響道路交通安全
    及用路人權益，亦將使道路交通標誌、標線、號誌形同虛設
    。是以，系爭車輛因有「汽車駕駛人行車速度，超過規定之
    最高時速逾20公里至40公里以內」之情，該當道交條例第40
    條規定所定要件，原處分並無違誤等語置辯。並聲明：原告
    之訴駁回。
四、本件爭點：系爭違規地點之上游是否已依法明確設置測速取
    締之警示標誌？舉發機關員警是否依法執行勤務？取締有無
    違反正當行政程序？
五、本院之判斷：
  ㈠按「（第1 項）汽車駕駛人之行為有下列情形之一，當場不
    能或不宜攔截製單舉發者，得逕行舉發：七、經以科學儀器
    取得證據資料證明其行為違規。（第2 項）前項第七款之科
    學儀器應採固定式，並定期於網站公布其設置地點。但汽車
    駕駛人之行為屬下列情形之一者，不在此限：九、行車速度
    超過規定之最高速限或低於規定之最低速限。（第3 項）對
    於前項第九款之違規行為，採用固定或非固定式科學儀器取
    得證據資料證明者，於一般道路應於100公尺至300 公尺間
    ，於高速公路、快速公路應於300 公尺至1,000 公尺間，明
    顯標示之；其定點當場攔截製單舉發者，亦同」、「汽車駕
    駛人，行車速度，超過規定之最高時速，或低於規定之最低
    時速，除有第43條第1 項第2 款情形外，處新臺幣1,200 元
    以上2,400 元以下罰鍰」，道交條例第7 條之2 第1 項第7 
    款、第2 項第9 款、第3項前段、第40條分別定有明文。
  ㈡復按道交條例第7 條之2 第3 項之規定，其立法目的乃係透
    過在交通違規路段前先行設置標牌之警告標誌或速限之禁制
    標誌提醒用路人，使得警方在執法採證上得以符合法定程序
    ，而大幅減低違法性之疑慮，且考量汽車駕駛人駕車行駛於
    一般道路或高速公路、快速道路之行車速度不同而為反應距
    離不同之區分，使汽車駕駛人於先行預見此一標牌之警告標
    誌或速限之禁制標誌時，有充分時間及距離反應行車速度，
    以符合該等路段之速限範圍，避免汽車駕駛人因反應時間及
    距離之不足，反而導致行車時遽採煞車或加速而有增加危險
    發生之可能性；又該條項規定為94年12月28日所新增，明白
    確認行政機關有此標示義務，如舉發者予以違反，卻不生相
    對應之法律效果，則無異使該規定成為具文，殊違本條項特
    別設立之本意；是以，舉發機關及被告自均須遵守此一最低
    程度之法定程序保障之要求。故舉發員警以科學儀器取得證
    據資料證明駕駛人有行車速度超過規定之最高速限或低於規
    定之最低速限，於一般道路應於100 公尺至300 公尺間，於
    高速公路、快速公路應於300 公尺至1,000 公尺間，明顯標
    示之。該明顯標示之要求，為上開規定所明確制訂，不但有
    其立法上目的之考量，且已屬超速舉發之正當程序之一部分
    ，舉發機關自有遵守必要；倘未遵守，應屬違法。
  ㈢又目前我國警察取締超速駕駛之科學儀器可區分為二類，一
    為定點設置之固定式測速照相設備（包含有雷達、雷射與感
    應線圈等）（然感應線圈因尚未有國家檢驗標準，目前已暫
    停使用），一為手持或車裝流動測速儀器（發射兩條雷射光
    束計算目標車輛之進、出場時間）。後者又可分為二種，一
    為定置路旁附有照相機之固定雷射測速儀器，另一種為警員
    手持雷射測速槍，此或附照相功能或未具照相功能，確認超
    速後當場攔停舉發或逕行舉發。再按度量衡法第5 條規定：
    「為確保交易公平、維護大眾安全健康及環境保護，主管機
    關得就供交易、證明、公務檢測、環境保護、公共安全、醫
    療衛生有關之度量衡器，指定為法定度量衡器」，而於「度
    量衡器檢定檢查辦法」第3 條第1 項第6 款，並就「速度計
    」規定：「公務檢測用雷達測速儀」、「公務檢測用雷射測
    速儀（光達式）」及「公務檢測用感應式線圈測速儀」，均
    為應經檢定之法定度量衡器，同辦法第17條第1 項亦規定檢
    定合格在使用中之度量衡器，應接受檢定機關（構）之定期
    或不定期檢查。是衡諸上開法令之意旨，可知經列為法定度
    量衡器之測速設備裝置，與大眾有關之公務檢測儀器，理應
    經由國家專責機關檢定合格後加以使用，並定期檢測，方能
    昭得公信。
  ㈣經查，審酌被告所提出本件雷達測速儀於110年7月16日拍攝
    之採證照片（見本院卷第49頁），其上記載測得系爭車輛之
    車速為時速「82km/h（車尾）」，並記載測速儀器之序號為
    「TC002487」、證號為「M0GB0000000」，核與被告所提出
    本件測速照相機之雷射測速儀檢定合格證書（見本院卷第47
    頁）上所載之器號與檢定合格單號碼相符，而上開雷射測速
    儀檢定合格單業經「財團法人台灣商品檢測驗證中心」檢定
    合格，檢定日期為110年5月24日、證書有效期限為111年5月
    31日。是本件案發時尚在該儀器有效期間內，該測速儀之精
    準度毋庸置疑，足認本件舉發員警使用上開雷射測速儀於事
    實概要欄所載之時、地，測得系爭車輛車速達每小時82公里
    ，堪以認定。
  ㈤而原告雖主張系爭路段並無速限與測速警示標誌等語云云，
    然查，依舉發機關以園警分交字第1110003925號函文說明略
    以：「值勤員警當時有依規定在測速地點前速限標誌桿上設
    置測速取締標誌，且與值勤員警所在位置即桃園市○○區○○路
    ○段000號前之距離，約17段車道虛線（即170公尺），並查
    本件測速照相之測距為37.8公尺，故警示標誌與超速照相地
    點之距離係在100公尺至300公尺內，符合道交條例第7條之2
    第3項之規定」等語，並提出測速取締警示標誌與最高速限
    標誌設置現場照片與距離示意圖為附件均在卷可參（見本院
    卷第68至72頁），而依設置現場照片觀之，違規地點上游既
    設有「警52」標誌，用以提醒駕駛人前方路段有測速取締執
    法，應依規定速限行駛，而上開三角形「警52」暨「前有測
    速照相」警示牌之豎立位置明顯可見，圖樣清晰可辨，車道
    上方亦有最高速限60公里之圓形標誌牌，並均無遭樹木或他
    物體遮蔽，已符合道交條例第7 條之2 第3 項「於一般道路
    應於100 公尺至300 公尺間，明顯標示之」規定，是原告上
    開指謫與事實不符，已非可採。
  ㈥原告又主張舉發員警將警車隱蔽於路旁並站立於幼兒園招牌
    處隱匿執法，故舉發顯有不當等語，並提出照片為憑（見本
    院卷第10至16頁）。惟按關於員警執勤地點及方式，交通法
    規並未設有明文之限制，均委由員警依據道路之設置情形、
    交通流量、交通事故發生頻率、一般用路權人之便利性、員
    警值勤之安全性等一切因素綜合判斷後，始決定執行違規取
    締勤務之地點，況法律要求駕駛人應遵守道路交通安全規則
    ，除有維持交通順暢之公益目的外，本兼及有保護用路權人
    生命、身體、健康法益之旨，實不應因執法單位有無取締行
    為、取締地點是否明顯、取締方式為何而有所不同。況交通
    員警是否於明顯公開處執法，應以一般用路人之角度觀察，
    而非專以違規人之角度觀察。因此，例如員警係在一般人可
    以目視之天橋上執行勤務，即屬在明顯公開處執法，尚難指
    為隱匿拍攝。經查，舉發員警於110年7月16日乃係依主管核
    定之勤務分配表，於當日上午6時起至10時止，執行測速取
    締勤務，此有員警職務報告與勤務分配表在卷足參（見本院
    卷第45至46頁），足信員警當時應係穿著制服並攜帶警用勤
    務裝備後，駕駛警用巡邏車至系爭地點執行上開勤務。又依
    測速採證照片可知，舉發員警係在路旁對系爭車輛之車尾進
    行測速及拍照採證，而舉發員警既係站立在本件違規地點附
    近處之道路旁執行取締，自屬在明顯公開處執法，縱依原告
    所指員警站立於幼兒園招牌旁拍攝系爭車輛之車尾，然該處
    仍屬供一般公眾往來通行之開放場所，且並非專以違規駕駛
    人之觀察角度作為認定標準已如上述。是員警在系爭地點進
    行測速取締，尚無違反正當行政程序之情。故原告上開主張
    ，並不足採。
六、綜上所述，原告駕駛系爭車輛確有「汽車駕駛人行車速度，
    超過規定之最高時速逾20公里至40公里以內」之違規行為，
    被告依道交條例第40條、第63條第1 項第1 款（原處分漏載
    第1 款）及違反道路交通管理事件統一裁罰基準及處理細則
    所訂違反道路交通管理事件統一裁罰基準表規定，裁處罰鍰
    1,800元，並記違規點數1 點，核無違誤。原告訴請撤銷原
    處分為無理由，應予駁回。
七、本件事證已臻明確，兩造其餘攻擊、防禦方法及所提證據，
    經核均與判決結果不生影響，爰不一一論列，併此敘明。
八、本件訴訟費用額確定為第一審裁判費300 元，爰依行政訴訟
    法第98條第1 項規定，由敗訴之原告負擔。
中　　華　　民　　國　　111 　年　　3 　　月　　8 　　日
                  行政訴訟庭　法　官　徐  培  元
上為正本係照原本作成。
如不服本判決，應於判決送達後20日內，向本院提出上訴狀並表
明上訴理由（原判決所違背之法令及其具體內容或依訴訟資料可
認為原判決有違背法令之具體事實），其未載明上訴理由者，應
於提出上訴後20日內向本院補提理由書（上訴狀及上訴理由書均
須按他造人數附繕本，如未按期補提上訴理由書，則逕予駁回上
訴），並應繳納上訴裁判費新臺幣750元。
中　　華　　民　　國　　111 　年　　3 　　月　　8 　　日
                              書記官  吳  文  彤